臺灣高雄地方法院刑事判決　　　　　　　　　　　　九十一年度易字第二五二五號
　　公　訴　人　臺灣高雄地方法院檢察署檢察官
　　被　　　告　丁○○
右列被告因妨害名譽案件，經檢察官提起公訴（九十一年度偵字第一０二三八號），
本院判決如左：
    主  文
丁○○公然侮辱人，處拘役貳拾伍日，如易科罰金，以參佰元折算壹日。
    事  實
一、丁○○為位在高雄市小港區山明里「山明社區發展協會」（下稱「山明社區發展
    協會」）之第三屆理事，戊○○則為「山明社區發展協會」之總幹事，民國九十
    一年一月三十日晚上八時許，該會理事長、常務監事、監事、理事、會計、總幹
    事等人，在高雄市小港區山明里之社區活動中心騎樓處此對外公開之公共場所召
    開第三屆第九次理事監事定期會議，由理事長甲○○擔任會議主席，會議進行至
    同日晚上九時許，丁○○因對該次會議未在社區活動中心內舉行而係在外舉行，
    以及先前「山明社區發展協會」之經費開銷紀錄不當造成會員誤會而有所非議等
    事，認為係負責籌備召開本次會議及處理經費開銷事宜之總幹事即戊○○未盡職
    責而出言批評，戊○○遂為此提出解釋說明之際，丁○○竟基於侮辱之犯意，對
    戊○○以台語辱「幹你娘ＧＹ，你是在做什麼哮總幹事」此不堪入耳而足以令
    人人格受損之語，公然侮辱戊○○，致戊○○備受侮辱。
二、案經戊○○訴由臺灣高雄地方法院檢察署檢察官偵查起訴。
    理  由
一、訊據被告丁○○對於在右揭時地所召開之「山明社區發展協會」第三屆第九次理
    事監事定期會議中，曾就該次會議未在社區活動中心內舉行而係在外舉行，以及
    先前「山明社區發展協會」之經費開銷紀錄不當造成會員誤會而有所非議等事，
    認係總幹事即告訴人戊○○未盡職責而質問之情，固為坦承，惟矢口否認有何公
    然侮辱之犯行，並辯稱：伊當時係向理事長甲○○質問而說出「你聘請什麼哮總
    幹事」之語，並非針對告訴人辱云云。經查：
    (1)前開「山明社區發展協會」第三屆第九次理事監事定期會議，係於九十一年一
      月三十日晚上八時許高雄市小港區山明里之社區活動中心騎樓處開始召開，而
      該會議地點係對外公開之公共場所，除「山明社區發展協會」之理事、監事外
      ，一般民眾均可自由在場旁聽，並未有所區隔阻攔等情，除為告訴人及被告所
      陳外，並迭經證人即參與上開會議之理事長甲○○、理事乙○○及理事郭武舜
      於本院審理時證稱至明，復有「山明社區發展協會」第三屆第九次理事會議簽
      名及開會通知單各一份在卷可稽，足見上開「山明社區發展協會」第三屆第九
      次理事監事定期會議之地點，堪認係屬不特定之多數人得共見共聞之公共場所
      無誤。
    (2)前揭被告在「山明社區發展協會」第三屆第九次理事監事定期會議中對告訴人
      台語辱「幹你娘ＧＹ，你是在做什麼哮總幹事」之情，業為告訴人指訴綦詳
      ，且除證人甲○○、乙○○均於偵訊時均證稱曾聽見被告在「山明社區發展協
      會」第三屆第九次理事監事定期會議中對告訴人辱「幹你娘ＧＹ，你是在做
      什麼哮總幹事」之話等語（見臺灣高雄地方法院檢察署九十一年查字第一三二
      三號偵查卷第十九頁正面及背面），而同為「山明社區發展協會」第三屆理事
      之丙○○亦於偵訊中證稱聽見被告在前揭會議中罵告訴人三字經及當什麼總幹
      事之話等語（見臺灣高雄地方法院檢察署九十一年他字第一八三三號第十四頁
      背面）外，證人甲○○並於本院審理時證稱：當日開會開到一半時，被告才進
      來，其有舉手發言，表示本次開會未在活動中心內開會係因為總幹事即告訴人
      當初發開會之文發錯，受文者寫錯成理監事，而非里辦公室，才導致無法借到
      活動中心，其認為係告訴人，並又稱告訴人曾將有次自強活動跟晚會的經費寫
      在一起，造成會員誤以為經費花了很多，理事有責任應該要查清楚，告訴人就
      這件事有錯，被告情緒就很激動，當時告訴人有坐著發言說他發文沒有錯，並
      且要做解釋，兩個人就吵了起來，然後就聽到丁○○罵戊○○「幹你娘ＧＹ，
      你是在做什麼哮總幹事」之話等語（見本院九十一年十一月七日審判筆錄），
      證人乙○○亦於本院審理時證稱：會議快結束時，當時告訴人在報告「山明社
      區發展協會」一些狀況資料時，被告才進來，其起先是坐在後面聽，不久在告
      訴人報告完畢回座位後，丁○○就站起來講話，針對一些業務上的問題發言，
      我就站起來說若要發言要經一定的程序，丁○○不理會我們繼續講，告訴人就
      站起來要向丁○○解釋，丁○○不聽，就罵「幹你娘ＧＹ，你是做什麼哮總幹
      事」之話等語（見本院九十一年十月十五日審判筆錄），且證人郭武舜於本院
      審理時亦證稱：被告係是在後來報告帳目時進來，當時告訴人已經報告完畢，
      被告在查看帳目，並站起來質問主席甲○○「之前有個活動，為何要花這麼多
      錢」，告訴人就站起來想要解釋，被告說這是他跟理事長的事，結果被告與告
      訴人二人就吵了起來，且吵得很大聲，主席好像也無法制止等語至明（見本院
      九十一年十月十五日審判筆錄），是依上開告訴人及證人之陳述，並參酌前開
      證人與被告並無怨仇，衡情無設詞構陷被告之理等情觀之，被告應係在「山明
      社區發展協會」第三屆第九次理事監事定期會議中，對於該次會議未在社區活
      動中心內舉行而係在外舉行，以及先前「山明社區發展協會」之經費開銷紀錄
      不當造成會員誤會而有所非議等事，認為係負責籌備召開本次會議及處理經費
      開銷事宜之告訴人未盡職責而出言批評，且被告係在告訴人就此提出解釋說明
      之際，與之發生爭吵並針對告訴人口出「幹你娘ＧＹ，你是做什麼哮總幹事」
      之話語等情，應至為明確，至於被告固請求調閱上開會議之錄音帶云云，然告
      訴人業稱被告係最後臨時動議始行到場，而六十分鐘之錄音帶剛好錄畢，故之
      後被告辱罵之情節未錄及等語，且證人甲○○亦稱當日錄音並未成功等語，而
      前開證人證述之情節均已詳盡明確，且渠等證詞亦堪採信，並無須再調閱會議
      之錄音帶之必要。是被告辯稱其當時係向理事長甲○○質問而說出「你聘請什
      麼哮總幹事」之語，並非針對告訴人云云，委無可採。
    (3)綜上所述，被告在大庭廣眾、眾目睽睽之公開場合上，針對告訴人而口出「幹
      你娘ＧＹ，你是做什麼哮總幹事」之話語，且此等話語依一般社會評價係屬不
      堪入耳而足以令人人格受損之語，則被告有公然侮辱告訴人之犯意，告訴人亦
      因而受到侮辱，均堪可認定。從而，本件事證明確，被告犯行洵堪認定。
二、核被告所為，係犯刑法第三百零九條第一項之公然侮辱人罪。爰審酌被告僅因對
    告訴人處事措施有所不滿，竟不顧告訴人之名譽及內心感受，率而在眾人面前施
    以侮辱之言語行為，業已損及告訴人之社會形象及造成人格受損，又犯後猶否認
    犯行，犯後態度難認良好，然念其係因執行理事而監督「山明社區發展協會」相
    關事務之責，與告訴人就相關事務產生爭執之下，一時氣憤未及深思戒慎，致觸
    不法，且其先前未曾受有期徒刑以上刑之宣告，有臺灣高等法院被告全國前案紀
    錄表及臺灣高雄地方法院檢察署刑案資料查註紀錄表可稽，素行尚稱良好等一切
    情狀，量處如主文所示之刑，並均諭知易科罰金之折算標準。
據上論斷，應依刑事訴訟法第二百九十九條第一項前段、刑法第三百零九條第一項、
第四十一條第一項、罰金罰鍰提高標準條例第一條前段、第二條，判決如主文。
中      華      民      國    九十一    年     十一     月    二十九    日
                                  臺灣高雄地方法院刑事第四庭
                                      法  官    陳威龍
右正本證明與原本無異。
如不服本判決，應於判決送達後十日內，向本院提出上訴狀。
                                      書記官    張家瑜
中      華      民      國    九十一    年     十二     月      二      日
附錄論罪科刑法條：
刑法第第三百零九條第一項：
公然侮辱人者，處拘役或三百元以下罰金。
